【裁判字號】    91,上易,191
【裁判日期】    920916
【裁判案由】    第三人異議之訴
【裁判全文】
臺灣高等法院台南分院民事判決  九十一年度上易字第一九一號    Ｋ
      上  訴  人  丁  ○  ○
      訴訟代理人  施  承  典  律師
                  施  煜  培  律師
      被 上 訴人  大眾商業銀行股份有限公司
      法定代理人  戊  ○  ○
      訴訟代理人  庚  ○  ○
                  己  ○  ○
                  丙  ○  ○
      被 上 訴人  台灣中小企業銀行股份有限公司
                              設台北市○○街三０號
      法定代理人  甲  ○  ○  .
      訴訟代理人  乙  ○  ○  .
右當事人間第三人異議之訴事件，上訴人對於中華民國九十一年五月二十八日台灣台
南地方法院第一審判決（九十年度訴字第一八四一號）提起上訴，並為部分訴之變更
，本院於民國九十二年九月二日言詞辯論終結後，判決如左：
    主    文
上訴及變更之訴均駁回。
第二審（包括變更之訴部分）訴訟費用由上訴人負擔。
    事    實
甲、上訴人方面：
一、聲明：求為判決：(一)原判決廢棄。(二)台灣台南地方法院八十八年度執全字第二二
    三九號假扣押及訴之變更後九十二年度執字第一八七九四號強制執行事件，對上
    訴人所有坐落台南縣西港鄉○○段一四三二地號地上如附圖所示Ｃ部分面積九四
    ０平方公尺，Ｃ’部分面積二四０平方公尺未保存登記鐵皮鋼骨造房屋與雨遮，
    所為強制執行程序應予撤銷。(三)第一、二審訴訟費用均由被上訴人負擔。
二、陳述：除與原判決記載相同者予以引用外，補稱略以：
（一）本案原請求撤銷之台南地方法院八十九年度執字第一五九二０號強制執行程序
      ，因延緩二次經被視為撤回。被上訴人大眾商業銀行股份有限公司立即重新聲
      請強制執行，仍執行同標的物，案號為九十二年執字第一八七九四號，有附卷
      之八十九南院鵬執實字第一五九二０及九十二南院鵬執實字第一八七九四號台
      南地方法院民事執行處通知可據。故對大眾銀行請求撤銷之強制執行程序應屬
      情事巳變更。故特將請求撤銷之強制執行程序案號由原案號「八十九年度執字
      第一五九二０號」變更為新案號「九十二年度執字第一八七九四號」。
（二）坐落台南縣西港鄉○○段一四三二地號土地原為上訴人岳母邱枝趁所有，八十
      一年間邱枝趁在前述土地上附圖Ｂ部分建造農舍，並於八十一年七月十六日辦
      理建物登記，建號西港鄉○○段一一五六建號，有附卷土地及建物登記謄本可
      據。嗣後於八十二年上訴人因經營紙器及眼鏡需要，經岳母同意，在屋後空地
      搭建附圖Ａ部分房屋，嗣後為期產權之分明乃申報稅籍為上訴人。上訴人岳母
      邱枝趁八十五年一月二十八日死亡，八十七年二月十日辦理繼承登記。系爭房
      屋若為邱枝趁所建，為原始建築人，應會列入邱枝趁遺產，而申報遺產稅。
（三）附圖Ｃ部分面積比房屋稅籍00000000000稅籍證明所載面積八三四
      ‧四平方公尺，多出五‧六平方公尺，乃嗣後上訴人加建Ｃ部分鐵架雨遮時擴
      建。
（四）上訴人為榮昌紙器行負責人，登記行址為台南市○○路一０七四巷二一號，系
      爭房屋原作放紙器倉庫，後作眼鏡加工。上訴人岳母邱枝趁逝世後上訴人妻子
      邱秀惠有繼承，遺產分割時僅分割動產，不動產並未分割，故不動產之繼承無
      其名字。又同意書所載提供之抵押物均用手寫，有建物門牌慶安村新興路三－
      九號有保存登記建物，有土地坐落西港段一四三二號土地。均有辦理抵押權登
      記，而同意書第四條雖載有「未保存登記建物合併借押」，然其未保存登記建
      物標示欄卻空白。可見當時邱枝趁於提供擔保之土地上並無屬其所有之未保存
      登記房屋，地上未保存登記之系爭房屋建築時上訴人有找過建商討論如何建，
      並出過錢，業據建商陸選清供證在卷。事後亦出過錢之邱江波五兄弟又同意上
      訴人用上訴人一人名義申請房屋稅籍，即同意系爭房屋歸上訴人一人所有。故
      系爭房屋被執行，上訴人應可提起第三人異議之訴，請求排除侵害。
（五）查系爭工廠由上訴人作為眼鏡加工及堆放紙器使用，為原審履勘時所目睹，有
      勘驗筆錄可稽。則在不能證明有使用對價之租賃關係存在下，實不可能有人願
      出鉅資興建八三四‧四平方公尺之廠房無償讓人使用者。可見系爭房屋乃上訴
      人為自己使用出資興建者。原判以系爭房屋及建號一一三六號兩屋內部相通，
      使用同一電源，工廠區（含部分原一一三六號建物及系爭房）使用同材質裝璜
      ，一體建造完成，便認為系爭房屋為所有權人邱枝趁拆除一一三六號部分建物
      為之擴建。其見解在邏輯上雖有可能，但不必然，因有保存登記之小農舍連同
      後面空地借女婿使用，由女婿建工廠，為期使用之方便打掉一部分房屋，使連
      在一起，非不能發生。故原判以不一定之理由，推斷結果，實不合論理法則，
      又上訴人實際所有者只八三四‧四平方公尺，工廠其餘部分應屬原有保存登記
      房屋之部分。故原判以建造坪數為一一八０平方公尺，與上訴人稅籍面積八三
      四‧四平方公尺不符，而認為若為上訴人所建，興建時必因估價而面積明晰，
      當無此誤差之理，實有誤會。
（六）原判又以邱枝趁提供西港鄉○○段一四三二地號土地及一一三六號建物為被上
      訴人擔保時簽立同意書，其第三點記載決不擅自建築。第四點記載未保存登記
      建物合併提供。當時並無上訴人於八十二年間在該地有何建物之敘述，難認抵
      押時上訴人有系爭房屋之存在。唯查銀行同意書乃定型化約定書，其意為空地
      不能擅建，有未保存登記房屋抵押在內，而債務人為達借錢目的，也不會自己
      講出地上有他人房屋。在此情形下未詳查而訂約者，並非沒有。故不能以抵押
      時未敘述地上有他人房屋，而斷定沒有房屋。故原判認定實違論理法則。
（七）台南地方法院八十九年度執字第一五九二○號執行案件建築改良物鑑定報告書
      記載有保存登記面積為一三三‧０五平方公尺，而台南縣西港鄉○○街三之九
      號建築改良物登記簿謄本上建物面積亦為一三三‧０五平方公尺。而案外人邱
      枝趁死亡時，其繼承人申報遺產時之台南縣西港鄉○○街三之九號房屋，面積
      為一三０‧二０平方公尺，應指有保存登記之房屋，未及未保存登記之系爭房
      屋。而邱枝趁被繼承人申報遺產時未保存登記之房屋也有申報在內（見鈞院調
      取之申報繼承之財產種類房屋之最後記載，台南縣關廟鄉磚窯前面四十四‧二
      ０平方公尺房屋）。故由系爭房屋未申報在內，可見系爭房屋並非邱枝趁生前
      所有。
（八）證人陸選清證稱「前面那段是農舍申請，有無辦理保存登記我不知道。當時起
      造人是邱枝趁的名義申請，前面部分完工後，後面部分是以後再增建的，也是
      我建的，這部分是邱枝趁的五個兒子及女婿丁○○一起討論建築的，所有權是
      何人我不知道」、「（問：（當時何人付錢？）前面是他們五個兄弟給我的，
      後面的是他們兄弟及丁○○都有」。可見最低限度上訴人亦為共有人。對上訴
      人共有持分部分之執行程序亦應撤銷。
（九）被上訴人大眾商業銀行股份有限公司九十一年十二月五日答辯狀主張：上訴人
      八十八年八月十日向台南地方法院民事執行處具狀聲明異議主張系爭房屋為八
      十七年七月向邱新安五兄弟借用的，本案卻主張為所有人，前後供詞矛盾。唯
      查被上訴人顯為未詳閱上訴人八十八年八月十日聲明異議狀之內容所致。據該
      異議狀第一段所載，乃述明查封債務人所有坐落台南縣西港鄉○○段一四三二
      號、面積一七五０平方公尺。第二段則先述明債務人於八十七年七月將上列查
      封不動產（即第一段所指查封之西港段一四三二號土地）出借給上訴人，再述
      明系爭房屋（西港鄉○○村○○路三之九號後面，稅籍編號00000000
      0000號）有建物所有權，有房屋稅籍證明書可據。上訴人前後主張並無矛
      盾。被上訴人矛盾主張顯為未詳閱上訴人八十八年八月十日聲明異議狀所致，
      其主張難有理由。
（十）被上訴人又主張案外人邱枝趁提供不動產與奕輝企業向銀行借款時有簽立同意
      書，其第四點載明未保存登記建物合併供押。因而認為系爭建物亦提供擔保。
      唯查該同意書乃定型化契約，向被上訴人抵押借款之每張同意書均有該第四條
      ，該同意書上有用寫的提供擔保不動產。本案同意書用寫的提供擔保者，只有
      土地：西港鄉○○段一四三二號，建物：一一三六號（即慶安村新興街三之九
      號系爭房屋前面有保存登記房屋之建號）。若抵押物提供人有無保存登記房屋
      亦提供擔保之意思，應在該抵押物填寫處亦用筆載明，始能對債務人發生效力
      。其未記載而欲用定型化契約所印拘束債務人，實失公平。
三、證據：除援用第一審所提證據外，補提測量圖影本、系爭土地略圖各一張為證。
乙、被上訴人方面：
一、聲明：求為判決：駁回上訴。
二、陳述：除與原判決記載相同者，茲引用之外，補稱：
（一）上訴人的岳母邱枝趁於八十五年十一月二十八日死亡，依據台南縣稅捐稽徵處
      佳里分處函西港鄉○○村○○鄰○○街三之九號後面，稅籍編號000000
      00000號是八十八年三月四日由上訴人自行申報房屋設籍：：。函中僅能
      指出上訴人自行申報房屋設籍，資料無法證明該屋係於何時所建？故不能證明
      其為原始起造人。
（二）又上訴人於八十八年八月十日向台南地院民事執行處具狀聲明異議，內容為：
      惟查債務人（邱新安、邱江波、邱三桂、邱佳村、邱華宗）於民國八十七年七
      月將上列查封不動產出借給聲明人（丁○○）稅籍編號：000000000
      00：：：云云，既然上訴人於八十八年具狀聲明系爭建物是在八十七年七月
      向上述五兄弟借用的，但卻又於今日指出系爭建物乃伊於八十二年間委由證人
      陸選建造的，其供詞前後矛盾。
（三）案外人邱枝趁提供不動產予（土地：西港鄉○○段一四三二號，建物：一一三
      六號）供借款人奕輝企業（股）公司於八十三年八月二十三日向大眾商業銀行
      借款一千二百五十萬元整，並簽立同意書一張，其第四點：未保存登記建物（
      含地面層或頂層加蓋部分供押不動產之從物）為本人原始起造所有或具有使用
      權，願合併提供為貴  銀行抵押，如遇  貴銀行實行前項抵押權時，聽任  貴
      銀行一併處分以抵償債務，且經案外人邱新安（連帶保證人）親簽見證。
（四）證人陸選清於庭訊時陳稱：系爭建物的工程款，前面是他們五個兄給我的，後
      面的是他們兄弟及丁○○都有等語。經查系爭建物面積為八三四‧四平方公尺
      （約為二五二坪），系爭建物為鐵皮鋼骨造的結構，以每平方公尺六六五五元
      鑑估（見證四之鑑定報告書）其造價即高達新台幣（下同）五百五十萬元以上
      ，此工程金額如此鉅大，而上訴人無法提出可供證明之相關文件，起造權源尚
      待確定，惟依前項第三點，同意書之內容提供系爭建物於本行實行抵押權時一
      併處分，以抵償債權。
（五）依據九十一年十一月十一日證人陸選清之證詞，系爭建物的起造人是邱枝趁的
      名義申請，因而被上訴人合理推定所有權人乃係邱枝趁所有。因系爭建物之營
      造分前面部份為系爭建物的主建物（即台南縣西港鄉○○段一一三六建號）為
      本行擔保品雙方並無爭議，與後面部分（即系爭建物）依證人陸選清表示亦為
      其所營造，且係案外人邱枝趁的五個兒子及女婿丁○○一起討論建築的，所有
      權人是何人的，證人不知道，則證人之證詞並不足證實所有權人係上訴人丁○
      ○所有，因一起討論建築實難以推定即有所有權，且一起討論建築方式有邱家
      五兄弟及上訴人丁○○等共六人，何以論定僅上訴人丁○○有所有權，況且證
      人表示其亦不知所有權誰屬。
（六）證人陸選清表示，當時承攬系爭建物付款方式，前面部份系爭建物的主建物（
      即台南縣西港鄉○○段一一三六建號）係邱家五兄弟及上訴人丁○○等六人皆
      有支付，後面部份尚有爭議，理由如下：既然定作物之價金支付，證人表示邱
      家五兄弟及上訴人丁○○等六人皆有支付，則如何論定僅丁○○有所有權，就
      系爭建物之價格於八十九年度台南地院執行處實股，委託鑑定人鑑價金額應有
      新台幣（下同）五百五十萬元以上，即便如證人陸選清於庭上表示，給付定作
      之價金係以現金方式支付，然如此之鉅額的價金，理當有付款人於行庫帳戶提
      款紀錄及證人的入帳紀錄方屬合理，且邱家五兄弟及上訴人丁○○雖皆有付款
      ，然亦可推定上述六人係受案外人邱枝趁委託代付款，亦難論定上訴人丁○○
      即所有權人。
（七）該同意書係依照消費者保護法第十一、十二、十三條所制訂，被上訴人與擔保
      物提供人邱枝趁（已）本於平等互惠及誠信原則締約，該契約除明示其內容
      外，並以顯著之方式（即筆寫的方式）於同意書上第七行：（同意下述切結書
      事項第二、三、四、七項之條款，恐口無憑，特立本書為證）註明雙方應履行
      之條例。
三、證據：除援用第一審所提證據外，補提台南縣稅捐稽徵處佳里分處函、台南地方
    法院民事執行處函及聲明異議狀、邱新安所簽同意書、建築改良物鑑定報告書、
    公司基本資料查詢表、強制執行聲請狀及相關證件各影本一份、台南地方法院民
    事執行處通知影本二份為證。
丙、本院依職權向財政部台灣省南區國稅局佳里稽徵所調閱邱枝趁之繼承人邱江波等
    申報遺產稅及課徵遺產稅之案卷、向台灣台南地方法院函調八十八年度執全字第
    二二三九號假扣押及八十九年度執字第一五九二０號、九十二年度執字第一八七
    九四號債務人邱江波、邱佳村、邱三桂、邱新安、邱華宗民事強制執行卷。
    理    由
一、按在第二審所為訴之變更，若係因情事變更而以他項聲明代最初之聲明者，雖未
    經他造同意，亦得為之，此觀諸修正後民事訴訟法第四百四十六條第一項但書、
    第二百五十五條第一項第四款規定自明；本件上訴人於原審言詞辯論終結時，其
    訴之聲明，係請求台灣台南地方法院八十八年度執全字第二二三九號假扣押及八
    十九年度執字第一五九二０號強制執行事件，對伊所有坐落台南縣西港鄉○○段
    一四三二地號地上如附圖所示Ｃ部分面積九四０平方公尺，Ｃ’部分面積二四０
    平方公尺未保存登記鐵皮鋼骨造房屋與雨遮（上開二部分建物下稱系爭建物），
    所為強制執行程序應予撤銷。嗣於上訴人提起上訴後，其中上開九十二年度執字
    第一八七九四號強制執行事件已因視為撤回而終結，惟被上訴人大眾商業銀行股
    份有限公司（下稱大眾銀行）就系爭建物另聲請強制執行，並由原審法院以八十
    九年度執字第一五九二０號強制執行事件受理在案，是上訴人原請求撤銷之本案
    強制執行程序已因撤回終結而不存在，上訴人本於情事變更，變更其中訴之聲明
    為請求就被上訴人大眾銀行另為聲請之九十二年度執字第一八七九四號強制執行
    程序予以撤銷，揆諸前開說明，自無不合，應予准許，核先敘明。
二、上訴人起訴主張：緣坐落台南縣西港鄉○○段一四三二地號土地（下稱系爭土地
    ）係其岳母邱枝趁所有，其上並有同段建號一一三六號之農舍一間。上訴人為經
    營紙器行需要倉庫，見上開農舍後面尚有空地，經商請邱枝趁同意在該空地搭建
    建物供作倉庫後，乃於八十二年初出資委請訴外人陸選清搭建系爭建物，並以上
    訴人為納稅義務人向稅捐機關申報稅籍資料（稅籍編號00000000000
    號）。詎被上訴人竟執與訴外人邱新安、邱江波、邱三桂、邱佳村、邱華宗等之
    假扣押、拍賣抵押物執行名義，對上訴人所有之系爭建物予以查封，爰依強制執
    行法第十五條規定，提起第三人異議之訴，求為撤銷台灣台南地方法院八十八年
    度執全字第二二三九號假扣押、八十九年度執字第一五九二０號強制執行程序之
    判決（上訴人提起上訴後，上開八十九年度執字第一五九二０號強制執行程序因
    視為撤回而終結，惟被上訴人大眾銀行另就系爭建物聲請強制執行，上訴人本於
    情事變更，就上開執行部分變更聲明為九十二年度執字第一八七九四號強制執行
    程序應予撤銷）。
三、被上訴人則以：訴外人邱枝趁提供系爭土地及其上建物，供訴外人奕輝企業股份
    有限公司，於八十三年八月二十三日，向被上訴人大眾商業銀行借款一千二百五
    十萬元時，即約明未保存登記建物合併供押，即提供銀行實行抵押權時，一併處
    分以抵償債務，顯見系爭建物為邱枝趁所有，又上訴人主張系爭未保存登記為伊
    於八十二年間委由證人陸選清建造的，然系爭建物為鐵皮鋼骨造的結構，其造價
    高達五百五十萬元以上，此工程金額鉅大，上訴人卻無法提供出資證明，至證人
    陸選清亦僅表示其所營造時，係案外人邱枝趁的五個兒子及女婿丁○○一起討論
    建築的，亦無法證明系爭建物之所有權人為上訴人等語資為抗辯。
四、第三人就執行標的物有足以排除強制執行之權利者，得於強制執行程序終結前，
    向執行法院對債權人提起第三人異議之訴。此觀強制執行法第十五條規定甚明。
    而所謂就執行標的有足以排除強制執行之權利，係指對予執行標的物有所有權、
    典權、質權等情形而言。最高法院著有四十四年台上字第七二一號判例。查被上
    訴人台灣中小企業銀行股份有限公司（下稱台灣中小企銀）以債務人邱新安、邱
    江波、邱三桂、邱佳村、邱華宗（下稱邱新安等五人）積欠借款為由，就其等所
    有系爭土地為假扣押，經原審法院以八十八年度執全字第二二三九號受理，並查
    封系爭土地及其上建物在案，嗣被上訴人大眾銀行以訴外人邱枝趁（繼承人即邱
    新安等五人）提供其所有系爭土地及其上建物設定本金最高限額一千五百萬元抵
    押權予被上訴人台灣中小企銀，並於八十三年三月二十八日向其借款一千二百五
    十萬元，因未能按期償還本息，被上訴人大眾銀行取得拍賣抵押物裁定，乃向原
    審法院聲請強制就系爭土地及其上建物查封拍賣，經原審法院以九十二年度執字
    第一八七九四號受理強制執行，並調上開假扣押卷就系爭土地及其上建物執行拍
    賣，業經本院調取上開執行卷宗查明屬實，且為兩造所不爭執，堪信為真實。茲
    上訴人主張同段建號一一三六號固為債務人邱新安等人所有，惟如附圖所示Ｃ、
    Ｃ’部分即系爭建物為伊自行出資建築，伊為所有權人，系爭建物乃獨立不動產
    ，自得排除強制執行，惟為被上訴人所否認，並以前情置辯，是本件所應審究者
    ，乃系爭未保存登記建物上訴人是否係所有權人？經查：
（一）上訴人主張其為系爭建物之所有權人固據其提出房屋稅籍證明書一件為證（見
      原審卷第二九頁），然稅捐機關就房屋所為稅籍資料納稅義務人之記載，純為
      稅籍管理即便利課稅而設，與所有權之認定無關，此與地政機關依土地法規定
      所為所有權登記有絕對效力之情形有間。又經原審函詢台南縣稅捐稽徵處佳里
      分處查明系爭房屋八十七年七月起納稅義務人為上訴人丁○○之依據，經該處
      函復：系爭房屋於八十八年三月四日由丁○○自行申報房屋設籍，本分處遂以
      其名義為納稅義務人並自八十七年七月起課等語明確，有該處九十一年一月三
      日縣稅佳分一一字第０九００二二０四七號函一件在卷可稽（見原審卷第八六
      頁），是亦不能因上訴人自行申報為系爭建物之納稅義務人，即認定上訴人即
      為所有權人。
（二）又訴外人邱枝趁提供系爭土地及其上一一三六號建物，於八十三年八月二十三
      日，向被上訴人大眾銀行借款一千二百五十萬元，並由訴外人邱新安為連帶保
      證人簽立同意書，同意書內容第三點空地切結約定：「對供押土地，在貴行未
      拋棄抵押權以前，非經貴行書面同意，決不擅自蓋建房屋或其他建築物，並不
      變更土地現狀，如經貴行同意，本人切結該建物於興建完成後，願提供為貴行
      設定第一順位抵押權，並於建造期間，絕不任意變更起造人，倘有違約，則無
      論貴銀行要求拆除所建於抵押土地之未保存登記登記房屋、建築物或要求損害
      賠償、或要求清償債務，均願遵照履行；同意書第四點未保存登記建物合併押
      約定：供押不動產時建之未保存登記建物（含地面層或頂層加蓋部份為供押不
      動產之從物）為本人原始起造所有或具有使用權，願合併提供為貴銀行抵押，
      遇貴銀行實行前項抵押權時，聽任貴銀行一併處分以抵償債務」等情，有被上
      訴人提出之訴外人邱新安書立同意書一紙可憑（見原審卷第六八頁），其中未
      保存登記建物標示欄部分並空白，則系爭土地及其上一一三六號建物於八十三
      年八月二十三日借款設定抵押權時，並無有關系爭建物之任何敘述，雖上訴人
      辯稱因係上訴人即第三人所有故未載明，惟邱新安為上訴人配偶之兄弟，衡情
      自會告知土地已設定抵押予銀行，將來有被拍賣之危險，上訴人又豈會出資興
      建，參以果若在八十二年即存在有系爭建物，則上訴人為保障自己之權利，在
      邱枝趁設定抵押時何以未及時為房屋稅籍登記，是上訴人於八十三年為被上訴
      人大眾銀行設定抵押時，其上有是否已存在有系爭房屋，亦非無疑。
（三）又證人即上訴人主張興建房屋之承攬人陸選清於本院審理時證稱：（本件系爭
      房屋由你建築？）當時前面那段是用農舍申請，：：當時起造人是邱枝趁的名
      義，：：前面部分完工後，後面部分是以後再增建的，也是我建的，這部分是
      邱枝趁的五個兒子及女婿丁○○一起討論建築，所有權人是何人的我不知道。
      （當時何人付錢？）前面是他們五兄弟給我的，後面的是他們兄弟及丁○○都
      有等語（見本院卷第三五、三六頁筆錄），按縱上訴人曾參與討論興建事宜或
      支付部分建屋工程款予證人屬實，惟亦可能是上訴人代理其岳母出面處理建屋
      及付款事宜，或係為其岳母之利益所有之意思而興建系爭建物，更何況參與其
      事之人並非僅上訴人一人，是上開證人亦難為上訴人為所有權人之有利證明。
（四）又查系爭建物經原審執行處送威信不動產顧股份有限公司鑑定，其中鐵皮鋼骨
      造勘估單價每平方公尺六千六百五十五元（見另案執行卷之鑑定報告書附本院
      卷第五七頁），則依其面積八三四‧四平方公尺（約為二五二坪），其造價即
      已高達五百五十五萬二千九百三十二元，工程所費不貲，惟上訴人竟無法提出
      給付建屋款項之資金來源證明，亦與常情不符。
（五）又原審於九十年十二月十八日勘驗系爭房屋及建號一一三六號（門牌號碼台南
      縣西港鄉慶安村三之九號）房屋結果：兩屋內部相通，系爭房屋外觀以矮牆上
      加蓋鋼造鐵皮屋，以輕鋼架裝璜，使用同一電源。兩屋分為工廠區及辦公處所
      ，工廠區內的地板均為同一材質，辦公處所使用材質與工廠區不同，現工廠區
      由上訴人作為眼鏡加工及堆放紙器使用等情，有勘驗筆錄在卷可稽（見原審卷
      第七九、八十頁）。再函請台南縣政府佳里地政事務所鑑測西港鄉○○段一四
      三二地號土地現使用鑑測結果：編號Ａ１部分為ＲＣ造門廊，使用面積三八平
      方公尺，編號Ａ部分為ＲＣ造廠房，使用面積為一一六平方公尺（以上二者為
      勘驗筆錄所載之辦公處所），編號Ｃ部分為鋼造廠房，使用面積九四０平方公
      尺，編號Ｃ１（即上訴人所指Ｃ’）部分為鐵架雨遮，使用面積二四０平方公
      尺，另編號Ｂ部分為原一一三六號建號之部分建物，原使用部分現已拆除，故
      使用面積不詳（以上三者為勘驗筆錄所載之工廠區），有該所九十一年十月七
      日九一所測量字第一八一號函附複丈成果圖一份可稽（見原審卷第八九頁）。
      則依情前開辦公處所與工廠區相通，使用同一電源，則兩建物應屬同一人所有
      ；再工廠區（含部分原一一三六號建物及上訴人主張之系爭建物）使用相同材
      質裝璜，亦應屬同一人一體同時建造完成方符常情。參以訴外人邱枝趁提供西
      港鄉○○段一四三二地號土地及一一三六號建物擔保借款時，該一一三六號建
      物即已存在並存有空地，則系爭建物可認係所有權人邱枝趁拆除一一三六號部
      分建物為之擴建，以增加辦公處所與工廠區連貫使用。況系爭房屋外觀以矮牆
      上加蓋鋼造鐵皮屋，以輕鋼架裝璜，建造所費不貲，建造時之坪數必為造價計
      算之依據，然系爭房屋（不含一一三六號建物拆除部分）建造坪數為一一八０
      平方公尺（複丈成果圖編號Ｃ部分使用面積九四０平方公尺，編號Ｃ１部分使
      用面積二四０平方公尺，合計一一八０平方公尺），而上訴人於八十八年三月
      四日自行申報系爭房屋設籍為納稅義務人之建物坪數僅八三四點四平方公尺，
      實物與申報坪數相差達三四五點六平方公尺之距，果上訴人為原始起造人，豈
      可能有如此大之誤差，是上訴人主張為系爭房屋之原始起造人，已難憑採。
（六）又上訴人之妻子邱秀惠與土地所有人邱新安等五人同為被繼承人邱枝趁之繼承
      人，上訴人亦自陳邱秀惠並未拋棄繼承，衡之常情，為使未保存登記之系爭建
      物對坐落之系爭土地取得占有之權源，則邱秀惠豈會未對系爭土地為繼承？上
      訴人雖又另主張因系爭建物未列入被繼承人邱枝趁之遺產清冊，顯見非邱枝趁
      所有云云，惟按系爭土地另有保存登記之一一三六建號建物，系爭建物係為增
      加使用而擴建，已如前述，不必然有獨立之產權，則邱枝趁之繼承人亦無將之
      列入而增加遺產稅負擔必要，是上訴人上開所辯，亦無可採。
（七）綜上，上訴人主張系爭建物為伊出資原始起造而為所有權人，尚屬無據，從而
      上訴人主張台灣台南地方法院九十二年度執字第一八七九四號強制執行事件，
      對上訴人所有系爭建物之強制執行程序應予撤銷，即屬無據，不應准許。
五、按假扣押之執行，以假扣押之標的脫離假扣押之處置，例如將假扣押標的交付執
    行或撤銷假扣押，其程序即為終結。在將假扣押標的交付執行之情形，尚未進行
    至執行名義所載債權之全部或一部，因對於執行標的物之強制執行達其目的時，
    係屬本案之強制執行程序尚未終結，第三人就執行標標的物如有足以排除強制執
    行之權利，僅得提起請求排除本案強制執行程序異議之訴，對於業已終結之假扣
    押執行程序，殊無許其再提起異議之訴請求排除之餘地（最高法院七十五年度台
    上字第二二二五號判例可資參照），按債權人即被上訴人大眾銀行與相對人邱新
    安等人間九十二年度執字第一八七九四號拍賣抵押物事件已就上訴人訴請撤銷之
    原審法院八十八年度執全字第二二三九號假扣押執行事件之標的物調卷拍賣，即
    交付執行，其程序即為終結，揆諸上開說明，即不得再對上開保全強制執行程序
    提起異議之訴，請求撤銷，是上訴人上開請求，亦屬無據，不應准許。
六、從而，上訴人本於所有人地位，對被上訴人提起第三人異議之訴，求為判決撤銷
    原審法院八十八年度執全字第二二三九號假扣押執行事件對系爭建物之強制執行
    ，於法尚非有據，為無理由，應予駁回。原審就此部分為上訴人敗訴之判決，理
    由雖有不同，惟結論尚無二致。上訴意旨指摘原判決不當，求予廢棄改判，為無
    理由，應予駁回。至上訴人變更請求撤銷原審法院九十二年度執字第一八七九四
    號強制執行事件，對上訴人所有系爭建物之強制執行程序，為無理由，應予駁回
    。
七、本件事證已臻明確，兩造其餘攻擊防禦方法與本件判決結果無涉，爰不一一論述
    ，併此敘明。
八、據上論結，本件上訴及變更之訴均無理由，依民事訴訟法第四百四十九條第一項
    、第二項、第七十八條，判決如主文。
中      華      民      國    九十二    年      九      月      十六    日
                                    臺灣高等法院台南分院民事第二庭
~B1審判長法官  吳    志    誠
~B2      法官  李    素    靖
~B3      法官  周    素    秋
右為正本係照原本作成。
不得上訴。
中      華      民      國    九十二    年      九      月      十七    日
~B法院書記官  劉    清    洪


司法院資訊處製作；財團法人民間司法改革基金會備份。
